【裁判字號】    92,台上,5973
【裁判日期】    921023
【裁判案由】    違反公職人員選舉罷免法等罪
【裁判全文】
最高法院刑事判決                              九十二年度台上字第五九七三號
    上  訴  人  乙○○
                甲○○
    共      同
    選任辯護人  張秉正律師
    上  訴  人  丁○○
                丙○○
右上訴人等因違反公職人員選舉罷免法等罪案件，不服台灣高等法院花蓮分院中華民
國九十二年八月六日第二審判決（九十二年度選上訴字第一號，起訴案號：台灣花蓮
地方法院檢察署九十一年度偵字第三八二號），提起上訴，本院判決如左：
    主  文
原判決關於乙○○、甲○○、丁○○及丙○○違反公職人員選舉罷免法部分撤銷，發
回台灣高等法院花蓮分院。
其他上訴駁回。
    理  由
一、撤銷部分：
本件原判決認定：上訴人乙○○係花蓮縣第十五屆縣議員選舉第三選舉區登記第一號
之候選人，其為求順利當選，於民國九十一年一月初某日，與上訴人丁○○共同基於
對有投票權人交付賄賂，約定投票權為一定行使之概括犯意聯絡，在丁○○位於花蓮
縣豐濱鄉○○村○○路一０三號之住處內，謀議由丁○○出面尋找其熟識可信之友人
，對該鄉具有縣議員投票權之居民五十位，以每票交付新台幣（下同）一千元之代價
，約定於該屆縣議員選舉投票日（九十一年一月二十六日）時，投票給乙○○。丁○
○遂於約兩日後趁載運乙○○宣傳旗幟之機會，至乙○○設於同縣鳳林鎮○○路九十
五號之競選總部，由同有犯意聯絡之上訴人甲○○交付七萬元予丁○○，其中五萬元
為行賄所需之賄款，二萬元則作為丁○○之酬勞。丁○○於收得賄款後，於同年月二
十三日下午一時許，以電話聯繫有上開犯意聯絡之林忠正（綽號「阿進」，因已死亡
而經第一審判決公訴不受理確定），至其上開住處，而林忠正為有投票權之人，除允
諾投票予乙○○外，並預備向投票日由台北返回花蓮縣投票之親友買票，丁○○遂交
付現金一萬八千元予林忠正，其中一千元為其約定投票予乙○○之賄賂，另一萬一千
元為用以預備向選民十一人買票之款項，剩餘之六千元則為林忠正代為插宣傳旗幟及
共同賄選之代價。丁○○復於同月二十四日凌晨零時三十分許，以電話邀約有為乙○
○買票犯意聯絡之上訴人丙○○（綽號「忠誠」）至其住處，並交付現金六千元予丙
○○。丙○○亦為有投票權人，基於收受賄賂以投票予乙○○之犯意，收受其中一千
元之賄賂，另四千元則為預備交付予其家人以投票給乙○○之賄賂，剩餘之一千元則
為交付賄款之代價。嗣經檢察官核發通訊監察書監聽丁○○住處電話，於九十一年一
月二十五日經警通知丁○○、林忠正、丙○○到案說明，丙○○、林忠正於尚未交付
賄款前即為警查獲，並在林忠正身上扣得丁○○交付之一萬八千元，在丁○○處扣得
一萬七千元之剩餘賄款，丙○○則已將丁○○交付之款項花用殆盡等情。因而撤銷第
一審關於丙○○違反公職人員選舉罷免法部分之不當科刑判決，改判論處其以共同對
於有投票權之人交付賄賂，而約其投票權為一定之行使罪刑；另維持第一審論處乙○
○、甲○○、丁○○以共同連續對於有投票權之人交付賄賂，而約其投票權為一定之
行使罪刑之判決，駁回其等在第二審之上訴，固非無見。
惟查：科刑之判決書，須將認定之犯罪事實詳記於事實欄，然後於理由內逐一說明其
憑以認定之證據，以使事實與理由兩相一致，方為合法。原判決事實欄先係認定：「
由……甲○○交付七萬元予丁○○，其中有五萬元為行賄所需之賄款，二萬元則作為
丁○○之酬勞」等情（見原判決第三頁第三行以下），即謂甲○○交付予丁○○之七
萬元中五萬元為買票之賄款，另二萬元則作為丁○○之酬勞。但其事實欄嗣又認定：
「丁○○於收得賄款後……遂交付現金一萬八千元予林忠正，其中一千元為其約定投
票予乙○○之賄賂，另一萬一千元為用以預備向選民十一人買票之款項，剩餘之六千
元則為林忠正代為插宣傳旗幟及共同賄選之代價」、「丁○○復……交付現金六千元
予丙○○。丙○○……收受其中一千元之賄賂，另四千元則為預備交付予其家人以投
票給乙○○之賄賂，剩餘之一千元則為交付賄款之代價」等語（見原判決第三頁第四
行至第十五行），即認丁○○自所收五萬元中而提交予林忠正之一萬八千元，其內有
六千元係資為林忠正代為插宣傳旗幟及賄選之代價，另丙○○所收之六千元中，亦有
一千元為其交付賄款之代價，均非資為買票之賄款，是其事實之記載已相互齟齬；又
原判決事實欄認：「乙○○……與丁○○共同謀議由丁○○出面尋找其熟識可信之友
人，對該鄉具有縣議員投票權之居民五十位，以每票交付……一千元之代價」賄選，
及「丁○○遂……至乙○○設於同縣鳳林鎮○○路九十五號之競選總部，由……甲○
○交付七萬元予丁○○」等情（見原判決第二頁事實欄第一行至第三頁第三行），係
以丁○○於九十一年一月二十五日在檢察官訊問時之供述為其證據之一（見原判決第
四頁第十二行以下），然丁○○於該日檢察官訊問中係稱：「後來我到他（指乙○○
）家，他太太（指甲○○）拿七萬元給我，他太太說要我幫乙○○拉四、五十票」等
語（見偵查卷第十二頁反面），係指甲○○係在乙○○住處交錢給渠，而非在乙○○
之競選總部，且未明確證述乙○○要渠尋找五十位居民賄選，是其事實之認定，與所
載理由，亦不相符合；再於上開檢察官偵訊時，丁○○係供稱：「我給丙○○六千元
，他家有六票」等語（見偵查卷第十三頁），而丙○○則稱：「他（指丁○○）拿六
千元給我，一千元是加油，五千元是買票錢」等語（見偵查卷第十四頁反面），其等
就所交付買票金額之供述，或謂六千元，或謂五千元，並不相侔，原判決竟併採其二
人之供詞為證（見原判決第四頁倒數第三行、第五頁第三行），且於事實欄逕行認定
；「丁○○……交付現金六千元予丙○○。……其中一千元之賄賂，另四千元則為預
備交付予其家人以投票給乙○○之賄賂，剩餘之一千元則為交付賄款之代價」云云（
見原判決第三頁第十一行至第十五行），均有判決理由矛盾之違法。另丙○○於警訊
時已陳稱：「我回家時就到他（指丁○○）家後，他就拿了伍仟元……給我」、「這
伍仟元是要向我家人買票，我家人共五人」等語（見警卷第一宗第二十三頁），對丁
○○交付之金額及丙○○家中有投票權之人數，與丙○○、丁○○前開於檢察官偵查
時所供，互核復不相一致，則何者所述為真？即不能無疑。原判決對丙○○於警訊時
之供詞不採，復未說明其理由，亦有理由不備之違誤。乙○○、甲○○、丁○○及丙
○○本部分上訴意旨指摘原判決不當，非全無理由，應認原判決關於乙○○、甲○○
、丁○○及丙○○違反公職人員選舉罷免法部分有發回更審之原因。
二、上訴駁回部分：
按刑事訴訟法第三百七十六條所列各罪之案件，經第二審判決者，不得上訴於第三審
法院，法有明文。本件丙○○所犯投票受賄罪部分，原審依刑法第一百四十三條第一
項論處罪刑，核屬刑事訴訟法第三百七十六條第一款之案件。依上開說明，既經第二
審判決，自不得上訴於第三審法院。丙○○對此部分提起上訴，顯非合法，應予駁回
。
據上論結，應依刑事訴訟法第三百九十七條、第四百零一條、第三百九十五條前段，
判決如主文。
中      華      民      國    九十二    年      十      月    二十三    日
                              最高法院刑事第九庭
                                  審判長法官  陳  炳  煌
                                        法官  陳  正  庸
                                        法官  韓  金  秀
                                        法官  吳  信  銘
                                        法官  徐  文  亮
      右正本證明與原本無異
                                              書  記  官
中      華      民      國    九十二    年      十      月    二十八    日


司法院資訊處製作；財團法人民間司法改革基金會備份。
